臺灣士林地方法院刑事判決　　　　　　　 95年度訴字第992號
公　訴　人　臺灣士林地方法院檢察署檢察官
被　　　告　戊○○
指定辯護人　黃啟逢律師
　　　　　　蔡雲璽律師
被　　　告　丙○○
被　　　告　甲○○
前二人共同
指定辯護人　本院公設辯護人　丁○○
上列被告因偽造有價證券案件，經檢察官提起公訴（94年度偵字
第8442號、95年度偵字9839號），本院判決如下：
    主  文
戊○○共同連續意圖供行使之用，而偽造有價證券，處有期徒刑
參年陸月。偽造之「乙○○」印章壹枚、附表編號一、二、四、
五所示之私文書上，偽造「乙○○」之印文、署押、暨附表編號
三、六所示本票中偽造「乙○○」為共同發票人部分均沒收。
丙○○共同連續意圖供行使之用，而偽造有價證券，處有期徒刑
貳年，緩刑肆年。偽造之「乙○○」印章壹枚、附表編號一、二
、四、五所示之私文書上，偽造「乙○○」之印文、署押、暨附
表編號三、六所示本票中偽造「乙○○」為共同發票人部分均沒
收。
甲○○共同意圖供行使之用，而偽造有價證券，處有期徒刑壹年
捌月。偽造之「乙○○」印章壹枚、附表編號一、二所示之私文
書上，偽造「乙○○」之印文、署押、暨附表編號三所示本票中
偽造「乙○○」為共同發票人部分均沒收。
    事  實
一、丙○○於民國91年間在三陽汽車公司擔任銷售業務員，甲○○（於91年間因侵占等罪，經臺灣高等法院判處有期徒刑10
    月確定，於93年5 月6 日執行完畢，本件尚不構成累犯）在
    匯豐汽車股份有限公司（下稱匯豐公司）擔任三菱廠牌汽車
    之銷售業務員，戊○○與乙○○為朋友關係，戊○○於91年
    4 、5 月間、欲以分期付款之方式向甲○○買2 部三菱廠牌
    之汽車，惟須連帶保證人始能完成汽車貸款暨動產抵押設定
    之程序，適甲○○曾於89年5 月間，受乙○○委託代為辦理
    分期付款購買車號G4-5287 號之三菱廠牌汽車事宜，仍保留
    乙○○身分證影本，甲○○知悉乙○○名下有不動產，較具
    資力，適合擔任連帶保證人，竟利用其持有乙○○身分證影
    本之便利，提議由其提供乙○○之身分證影本，以乙○○擔
    任連帶保證人完成貸款手續，丙○○、甲○○為增加汽車銷
    售業績，及戊○○為圖購車之便利，丙○○、戊○○遂基於
    意圖供使之用而偽造有價證券本票、行使偽造私文書、使公
    務員登載職務上製作不實文書之概括犯意與亦有意圖供使之
    用而偽造有價證券本票、行使偽造私文書、使公務員登載職
    務上製作不實文書犯意之甲○○，基於共同意聯絡及行為分
    擔，明知未得乙○○之同意及授權，仍由戊○○以自己名義
    ，以分期附款附條件買賣方式向匯豐汽車購買車號3N-4948
    號汽車，乃於91年4 月27日，在戊○○位於臺北縣汐止市○○街7 號之營業處所內，戊○○委由在場不知情之不詳姓名
    成年人在附表編號一、二之私文書附條件買賣契約書（一式
    二份）之連帶保證人與對保人欄上、授權書之授權人處（授
    權匯豐公司或其指定之人填載該紙本票之發票日、到期日、
    本票金額等事項）接續偽造乙○○簽名，及在同附表編號三
    之有價證券本票共同發票人上（除發票人為戊○○及付款地
    為板橋市○○路○ 段501 號外，其餘發票日、到期日、金額
    等均空白，另偽造前開授權書授權匯豐公司填載）偽造乙○○簽名，而偽造成乙○○為該部車號3N-494 8號汽車附條件
    買賣契約之連帶保證人、本票之共同發票人並授權匯豐公司
    填載該紙本票之必要記載事項等，即由甲○○將上開契約書
    、授權書及本票交予甲○○，由甲○○交給丙○○，丙○○
    隨即委請不知情之人盜刻乙○○之印章，蓋用於接續蓋印於
    該附條件買賣契約書（一式二份）、授權書及本票上，並在
    契約書上與本票上對保人欄位簽名並註記日期後，持交不知
    情之匯豐汽車公司承辦人員，匯豐汽車公司審件人員因而認
    為本件分期付款買賣係合法正常而同意出售該汽車，不知情
    之匯豐公司人員並於91年5 月3 日持前開偽造不實連帶保證
    人部分之附條件買賣契約書一份行使而向臺北區監理所基隆
    監理站（下稱基隆監理站）辦妥該部汽車動產擔保交易附條
    件買賣設定之登記，致使基隆監理站承辦該業務之公務人員
    併將此不實之連帶保證人部分登載為該部汽車設定動產擔保
    交易附件條買賣之內容事項於動產擔保交易附件條買賣設定
    登記資料內，均足生損害於乙○○、匯豐公司及基隆監理站
    辦理動產擔保交易附條件買賣登記之正確性。嗣因戊○○於
    同年5 月26日再以簡義峰名義（簡義峰事前同意戊○○以其
    名義購車，但不知乙○○擔任連帶保證人及本票共同發票人
    ）向匯豐汽車公司購買車號DU-7552 號汽車，並向遠東國際
    商業銀行股份有限公司臺北逸仙分公司（下稱遠東銀行）辦
    理該部汽車之貸款金額新臺幣（下同）33萬元分期付款（分
    48期清償給付），丙○○、戊○○亦未得乙○○之同意及授
    權，渠二人再度承前同一之犯意及意圖為戊○○不法之所有
    之共同意聯絡，由丙○○在該部汽車之同附表編號四、五之
    私文書貸款暨動產抵押契約書（一式二份）之連帶保證人欄
    上、授權書之授權人處（授權遠東銀行或其指定人匯豐公司
    填載該紙本票之發票日、到期日、本票金額等事項）接續偽
    造乙○○簽名，及在同附表編號六之有價證券本票共同發票
    人上（除發票人為戊○○、簡義峰及付款地為板橋市○○路
    ○ 段501 號外，其餘發票日、到期日、金額等均空白，另偽
    造前開授權書授權遠東銀行或其指定之匯豐公司填載）偽造
    乙○○簽名，並均蓋用前開其盜刻之印章後，而偽造成乙○○為該部車號ＤＵ-7552 號汽車貸款暨動產抵押契約之連帶
    保證人、本票之共同發票人並授權遠東銀行或指定之匯豐公
    司填載該紙本票之必要記載事項等，並持交不知情之匯豐汽
    車公司承辦人員使其誤信該件係合法購買而出售該汽車，不
    知情之匯豐公司承辦人員於同年5 月29日，持前開偽造不實
    連帶保證人部分之貸款暨動產抵押契約書一份行使而向基隆
    監理站辦妥該部汽車動產擔保交易辦妥該部汽車之動產抵押
    權設定，致使基隆監理站承辦該業務之公務人員併將此不實
    之連帶保證人部分登載併註記為該部汽車設定動產抵押權之
    內容事項於動產抵押權登記資料內，均足生損害於乙○○、
    匯豐公司、遠東銀行及基隆監理所關於辦理動產抵押權登記
    之真實性。嗣於同年6 月間，匯豐汽車公司發覺前開2 部汽
    車均未依約定繳款，乃依前開授權書約定先後在附表編號三
    、六之本票上填載本票金額、發票日及到期日等事項，並持
    附表編三之本票向臺灣板橋地方法院聲請本票裁定強制執行
    （臺灣板橋地方法院91年度票字第8293號本票裁定）及向本
    院聲請對乙○○之財產聲請強制執行（94年度執字第2789號
    ），乙○○接獲法院文件通知始發現上情，亦足生損害於匯
    豐公司、乙○○及法院本票裁定及強制執行之正確性。
二、案經乙○○告訴及臺灣士林地方法院檢察署檢察官自動檢舉
    偵查起訴。
    理  由
壹、程序部分
    按被告以外之人於審判外之言詞或書面陳述，除法律有規定
    者外，不得作為證據。又被告以外之人於審判外之陳述，經
    當事人於審判程序同意作為證據，法院審酌該言詞陳述或書
    面陳述作成時之情況，認為適當者，亦得為證據。當事人、
    代理人或辯護人於法院調查證據時，知有第159 條第1 項不
    得為證據之情形，而未於言詞辯論終結前聲明異議者，視為
    有前項之同意，刑事訴訟法第159 條第1 項及第159 條之5
    分別定有明文。本判決下列所引用之告訴人乙○○、匯豐公
    司代理人陳坤煋、共同被告丙○○、甲○○、戊○○等人分
    別於偵查中所為之陳述、證述（包含書面陳述，例如附表各
    編號之非供述證據），雖屬傳聞證據，被告丙○○、甲○○
    、戊○○及其辯護人在本院準備程序中，就證據能力一節均
    表示無意見，且未於本案言語辯論終結前聲明異議（本院卷
    第30、47、79、80、94、125 、175 頁），本院審酌此等證
    據資料製作時之情況，尚無違法不當及證明力明顯過低之瑕
    疵，亦認為以之作為證據應屬適當，故揆諸前開規定，爰逕
    依刑事訴訟法第159 條之5 規定，認前揭證據資料均例外有
    證據能力，合先敘明。
貳、實體部分
一、訊據被告丙○○、甲○○對於上開犯罪事實，於本院審理中
    均自白認罪，坦承不諱（本院卷第30、45、54、55、77、93
    、124 、142 、159 、175 頁），被告戊○○固坦承購買前
    開二部汽車，惟矢口否認有何偽造有價證券本票及私文書等
    犯行，被告戊○○及其辯護人辯稱：被告戊○○不知悉乙○○並未同意擔任G4-5287 號及DU-7552 號汽車之本票共同發
    票人及契約之連帶保證人，其不知何人在該本票及契約書上
    簽署乙○○之姓名云云。
二、惟查：
  (一)上開事實業據證人即被害人乙○○於本院證述：戊○○事前
    並未與伊聯絡要伊擔任車號3N-4948 號及DU-7552 號二部汽
    車購車契約之連帶保證人及本票共同發票人，伊亦未同意等
    語綦詳（本院卷第100 、第178 頁），並有附表各編號所示
    之車號3N-4948 號、DU-7552 號車輛之買賣契約書、本票、
    貸款申請書、授權書、附條件買賣契約書、貸款及動產抵押
    契約書、動產擔保交易附條件買賣設定登記申請書、動產擔
    保交易動產抵押設立登記申請書及臺灣板橋方法院板橋簡易
    庭民事簡易判決書影本等在卷可稽（偵查卷第47、49、52、
    53 、73 至81頁，本院卷第21至27頁，原本另外附偵查卷及
    本院卷證物袋）。
  (二)
  (1)證人即共同被告甲○○於本院證稱：「（問3N-4948 車為何
    要以乙○○當保證人？）因匯豐公司規定要有保證人，因為
    張柏榕與乙○○是朋友，我沒有經過乙○○的同意」、「（
    問：當初拿3N-4948 號車子的契約書、本票給我，是在何處
    交給戊○○？是在營業所或住處？）張柏榕伯爵山莊租屋處
    」、「（問：當時是否告訴張柏榕說乙○○已經同意擔任保
    證人？）我沒有跟他講乙○○已經同意，因為張柏榕也知道
    乙○○不可能同意，因為乙○○當時跟他吵架，這是我在張
    柏榕住處拿契約書、本票給他時，他跟我講的」、「（問：
    這三份文件交給何人？）同時交給丙○○」、「（問：有無
    叫丙○○去刻乙○○的印章？）是的」等語（本院卷第97、
    124 頁）
  (2)證人即共同被告丙○○於本院證稱：「（問：3N-4948 號汽
    車上乙○○上的簽名由何人簽名？）我不清楚。是由甲○○
    處理的」、「（問：乙○○的印章何人刻的？）我刻的」、
    「（問：以乙○○名義之本票是甲○○交給你的？）是的」
    、「（問：附條件買賣契約書、授權書何人交給你的？）甲○○一起交給我的，他交給我時，張柏榕不在場，當時我不
    認識張柏榕。之後我在對保欄簽我的名字，蓋完乙○○的印
    章後，我就將這些資料交給公司」、「（問：DU-7552 號車
    ，由何人出面跟你洽購？）張柏榕」、「（問：貸款契約書
    、動產抵押契約書、授權書、本票上乙○○的簽名何人寫的
    （指車號DU-7552 號）？乙○○的簽名是我簽的。第二部車
    時是以簡義峰當車主（即DU-7552 號），張柏榕當保證人，
    我送去公司時，公司說要增加一個保證人，我記得我有打電
    話給張柏榕問他有無不動產保人，我說若以第一部車的不動
    產保人當他的保人好不好，他說好，我只有聯絡張柏榕，沒
    有聯絡到乙○○本人，所以我沒有經過乙○○的同意就簽乙○○的名字」、「（問DU-7552 號之印章與3N-4948 號的印
    章是否同一個？）是的」等語（本院卷第95、96頁）。
  (3)綜合證人共同被告丙○○、甲○○所證內容觀之，被告戊○○在洽購車號3N-4948 號及DU-7552 號及簽訂契約與對保過
    程中，渠三人均未親自與告訴人乙○○當面確認是否獲得乙○○之同意擔任連帶保證人及本票共同發票人，至為明確。
  (三)甚且，被告戊○○於本院準備程序中曾一度自白認罪坦承犯
    行（本院卷第78頁），並稱：「3N-4948 號這部新車，在對
    保時，有很多人在場，甲○○有跟我說我簽車主名字，所以
    保人不能同一個人簽，當時乙○○人在大陸，沒有辦法聯絡
    到，乙○○的名字不是我簽的，當時是請在場的人即跟我購
    買童裝的顧客幫我簽乙○○的名字，是在汐止伯爵街7 號我
    放童裝批發的地方，顧客去那邊買童裝，我就請顧客幫我簽
    名，那位顧客不知道是冒簽別人的名字。我沒有乙○○的印
    章，印章是丙○○去刻的。DU-7552 號這部中古車，是我用
    簡義峰的名字買的，乙○○的名字不是我簽的」等語（本院
    卷第46頁），則被告戊○○就購買車號3N-4948 號汽車於訂
    約時，顯然未經告訴人乙○○之同意，即擅自以其名義而偽
    造乙○○名義為該契約之連帶保證人及本票共同發票人甚明
    。至於被告戊○○以簡義峰名義購買之車號DU-7552 號汽車
    部分，依證人丙○○上開所證述，係被告丙○○經被告戊○○同意後始以乙○○擔任該部汽車之連帶保證人及本票共同
    發票人，已如上述，從而，被告戊○○以簡義峰名義所購買
    之車號DU-7552 號汽車，亦係未經乙○○同意擔任連帶保證
    人及本票共同發票人，亦彰明甚。
  (四)綜上各情，相互勾稽，參互以觀，本件車號3N-4948 號及DU
    -7552 號如附表各編號所示之契約書與本票中，證人乙○○
    均未同意擔任該契約之連帶保證人及本票之共同發票人，復
    未親自簽名署押，應係被告丙○○、甲○○、戊○○偽造乙○○之印章及簽名於其上，已堪認定。至於被告丙○○、甲○○、戊○○等偽造乙○○為共同發票人名義之附表編號三
    、六之空白本票，雖均未記載發票金額、到期日等票據法所
    規定票據上應記載事項之一者，然被告等人另亦偽造乙○○
    名義之授權書，授權匯豐公司或遠東銀行於該二部汽車未依
    約給付價金時授權出賣人或貸款人得填寫該本票上到期日及
    金額，予以提示，且嗣後匯豐公司已依該授權書授權意旨填
    載該二紙本票之金額、發票日期、到期日等而完成票據行為
    ，即成可流通之有價證券，並非一般之債權憑證私文書，匯
    豐公司並聲請法院裁定附表編號三之本票強制執行以行使票
    據上權利及向被告戊○○、告訴人乙○○、案外人簡義峰催
    討購車款項，此有該二紙本票（影本附卷，原本外附證物袋
    ）、本院94年度執字第2789號民事執行案卷（內附臺灣板橋
    地方法院91年票字第8293號民事裁定）、存證信函三份等在
    卷可稽（他字卷第7 至11頁），是以被告等係授權他人完成
    該二紙本票之發票行為，亦即係利用不知情之匯豐公司偽造
    完成該二紙本票之發票行為並予以行使，自屬間接正犯。被
    告戊○○及其辯護人上開辯解，無非係卸責之詞，均無可採
    ，本案事證明確，被告丙○○、甲○○、戊○○犯行堪以認
    定，應依法論科。
三、新舊法比較：
  (一)被告行為後，94年2 月2 日修正公布之刑法，於95年7 月1
    日施行，其中刪除第56條（連續犯），並修正第2 條（新舊
    法之比較適用）、第55條（牽連犯）、第33條第5 款、刑法
    施行法第1 條之1 等規定。而刑法第2 條係規範行為後法律
    變更所生新舊法律比較適用之準據法，是刑法第2 條本身雖
    經修正，但該條文既屬適用法律之準據法，本身尚無比較新
    舊法之問題，應逕適用裁判時即修正後刑法第2 條規定以決
    定適用之刑罰法律，先予敘明。
  (二)按行為後法律有變更者，適用行為時之法律。但行為後之法
    律有利於行為人者，適用最有利於行為人之法律，修正後刑
    法第2 條第1 項定有明文。又比較時應就罪刑有關之共犯、
    未遂犯、想像競合犯、牽連犯、連續犯、結合犯，以及累犯
    加重、自首減輕暨其他法定加減（如身分加減）與加減例等
    一切規定，綜其全部罪刑之結果而為比較（最高法院95年第
    8 次刑事庭會議決議參照）。
  (三)被告行為時之刑法第201 條第1 項偽造有價證券罪，法定刑
    得併科銀元3, 000元以下之罰金；同法第214 條使公務員登
    載不實罪，法定刑得處罰金500 元，同法第339 條第1 項詐
    欺罪，法定刑得科或併科1,000 元以下之罰金。依被告行為
    時之刑法第33條第5 款規定：「主刑之種類如左：五、罰金
    ：1 元以上。」，換算新臺幣後，為新臺幣3 元以上。惟被
    告行為後修正刑法第33條第5 款規定：「主刑之種類如下：
    五、罰金：新臺幣1 千元以上，以百元計算之。」，經比較
    修正前後關於科處罰金刑之最低刑度規定，自應以被告行為
    時之刑法較有利於被告。
  (四)刑法施行法第1 條之1 規定：「中華民國94年1 月7 日刑法
    修正施行後，刑法分則編所定罰金之貨幣單位為新臺幣。94
    年1 月7 日刑法修正時，刑法分則編未修正之條文定有罰金
    者，自94年1 月7 日刑法修正施行後，就其所定數額提高為
    30倍。但72年6 月26日至94年1 月7 日新增或修正之條文，
    就其所定數額提高為3 倍。」，查本案被告犯行該當之刑法
    第201 第1 項、第339 條第1 項之罪，其罰金提高倍數為30
    倍，比較新舊法，新法均未有利於被告，應依刑法第2 條第
    1 項前段適用舊法。
  (五)修正前刑法第28條規定「二人以上共同實施犯罪之行為者，
    皆為正犯。」，修正後刑法第28條規定「二人以上共同實行
    犯罪之行為者，皆為正犯。」，剔除未參與犯罪實行行為之
    預備及陰謀共同正犯，對本件被告及不詳姓名成年男子「彭
    經理」而言，均已參與實行行為，修正前後之規定，無何有
    利或不利之情形。
  (六)刑法第56條有關「連續數行為而犯同一之罪名者，以一罪論
    ，但得加重其刑至2 分之1 」之連續犯之規定，亦經修正刪
    除。亦即被告基於概括犯意所為之數行為，自95年7 月1 日
    起已不再成立連續犯而得論以一罪，而應依具體行為之性質
    論罪。查本件被告等所為多次偽造有價證券、行使偽造私文
    書、使公務員登載不實等犯行均發生於新法施行之前，被告
    所為之各次行為，時間、地點，各均獨立，但其時間緊接，
    所犯係構成要件相同之罪名，主觀上顯係基於概括犯意所為
    ，為連續犯，依修正前刑法第56條規定，論以一罪，較依新
    法分論多次被告所犯偽造有價證券罪、行使偽造私文書罪之
    結果，對被告較為有利。
  (七)又修正後之刑法刪除第55條關於牽連犯之規定，本案被告所
    犯上開之偽造有價證券罪、行使偽造私文書罪、使公務員登
    載不實罪、詐欺取財罪等罪具有牽連犯之關係，依修正前即
    行為時之規定，應從一重之行使偽造有價證券罪處斷，依修
    正後之刑法既已刪除牽連犯之規定，則所犯上述各罪應依數
    罪併罰之規定分論併罰，比較新舊法之規定，修正後之規定
    並非較有利於被告，依刑法第2 條第1 項之規定，應適用行
    為時之法律，即適用修正前刑法第55條牽連犯之規定，從一
    重處斷，對被告較有利。
  (八)新法第57條、第59條之規定，為法院就刑之裁量及酌減審認
    標準見解之明文化，非屬法律之變更。
  (九)經綜合比較新舊法結果，新法並無較有利於被告，自應依刑
    法第2 條第1 項前段規定，適用行為時即修正前刑法之規定
    ，合先敘明。
四、按本件附條件買賣契約書及貸款暨動產抵押契約書之連帶保
    證人，係表示與主債務人負連帶保證責任之文義，核屬文書
    ，又行使偽造有價證券，以取得票面價值之對價，固不另論
    詐欺罪，但如以偽造之有價證券供作擔保或作為新債清償而
    借款，則其借款行為，為行使偽造有價證券以外之另一行為
    ，其間有方法結果關係，應論以詐欺罪之牽連犯（最高法院
    86年度臺上字第4610號判決意旨參照）。是被告丙○○、戊○○就以簡義峰名義向匯豐汽車公司購買車號DU-7552 號汽
    車，並向遠東銀行辦理該部汽車貸款金額33萬元（分48期清
    償給付），而詐得本案車輛，應另成立刑法第339 條第1 項
    之詐欺取財犯行，核被告丙○○、戊○○所為，係犯刑法第
    201 條第1 項之偽造有價證券罪、第216 條、第210 條行使
    偽造私文書罪、第339 條第1 項之詐欺取財罪（車號DU-755
    2 號汽車部分）、第214 使公務員登載不實罪，被告甲○○
    所為係犯刑法第201 條第1 項之偽造有價證券罪、第216 條
    、第210 條行使偽造私文書罪、第214 使公務員登載不實罪
    ，被告丙○○、甲○○、戊○○就車號3N-4948 號汽車部分
    所犯之刑法第201 條第1 項之偽造有價證券罪、第216 條、
    第210 條行使偽造私文書罪、第214 使公務員登載不實罪部
    分，彼此間有犯意之聯絡及行為之分擔，為共同正犯。被告
    丙○○、戊○○就車號DU-7552 號汽車部分所犯之刑法第20
    1 條第1 項之偽造有價證券罪、第216 條、第210 條行使偽
    造私文書罪、第339 條第1 項之詐欺取財罪（車號DU-7552
    號汽車部分）、第214 使公務員登載不實罪，彼此間有犯意
    之聯絡及行為之分擔，為共同正犯。被告丙○○、甲○○、
    戊○○偽造印章及署押之行為分別為其偽造私文書、有價證
    券之部分行為，均不另論罪。被告等偽造私文書之行為，已
    為其高階之行使行為所吸收；其行使偽造有價證券之低度行
    為，為偽造有價證券之高度行為所吸收，均不另論罪。再者
    ，被告丙○○、甲○○、戊○○等偽刻乙○○之印章、於附
    表編號一、二、三之私文書及本票上偽簽乙○○之署押、使
    匯豐公司承辦人員持以行使偽造附表編號二之附條件買賣契
    約書使基隆監理站承辦公務員為不實之動產擔保附條件買賣
    設定登記，及被告丙○○、戊○○使匯豐公司承辦人員持以
    行使偽造附表編號四之貸款暨動產抵押契約書使基隆監理站
    承辦公務員為不實之動產擔保抵押設定登記等，均係利用不
    知情之人為之，為間接正犯。被告丙○○、戊○○先後2 次
    偽造本票、多次行使該偽造私文書及使公務員登載不實等犯
    行、被告甲○○多次行使偽造私文書等犯行，均時間緊接，
    所犯罪名相同，為連續犯，應各以一罪論，又復按刑法上所
    為「行為」（Handing,Tat, Act），乃指行為者可能支配之
    身體態度，及由此所生之外界影響而言，而犯罪為合於犯罪
    構成要件之違法侵害法益及有責之可罰行為，因而同一人之
    行為構成一罪或數罪，與刑罰輕重之關係至大，具體之犯罪
    事實，態樣萬千，有由數個行為結合而成，亦有單一行為侵
    害數個法益，又有數個行為侵害一個法益，究應如何確定其
    為一罪或數罪，於是有所謂罪數問題，由於刑法理論之爭，
    故關於決定罪數之標準，有所謂主觀、客觀及折衷說之紛歧
    ，以現今學者之通說及實務見解，較傾採取折衷之理論，亦
    即以一決意一行為，而侵害一法益，合於一構成要件者，為
    單純一罪，以數決意為數行為，而侵害數法益，合於數個構
    成要件者，為實質數罪，以一決意為一行為，而侵害數法益
    ，而侵害數罪名者，為想像競合之數罪，以一決意犯一罪，
    而其方法或目的之行為侵害數法益而犯他罪名為牽連之數罪
    ，以一決意連續數行為，而侵害一法益或數法益，而犯同一
    罪名者，為連續之數罪，基於上述之標準，則犯罪之態樣區
    分為實質一罪、裁判上一罪（想像競合、牽連犯、連續犯）
    及包括一罪（如接續犯、常業犯）等，本件依被告丙○○、
    甲○○、戊○○在附表編號一、二之附條件買賣契約書（一
    式二份）與授權書；被告丙○○、戊○○在附表四、五之貸
    款暨動產抵押契約書（一式二份）與授權書上，在極短暫之
    時間分別先後各在該私文書上接續偽造乙○○之簽名署押、
    蓋印，各係一行為之數接續動作，應各為實質一罪，被告丙○○、戊○○所犯上開偽造有價證券、行使偽造私文書罪、
    詐欺取財罪、使公務員登載不實罪各罪間，被告甲○○所犯
    上開偽造有價證券、行使偽造私文書罪、使公務員登載不實
    罪各罪間，有方法目的之牽連關係，為牽連犯，均應從一重
    之偽造有價證券罪處斷。本件被告丙○○、甲○○、戊○○
    及被告丙○○、戊○○等先後持利用不知情之匯豐公司人員
    持前開偽造不實之契約書，向基隆監理站承辦人員憑以辦理
    動產擔保附條件買賣設定及動產抵押權之設定，使基隆監理
    站承辦之人員依據被告所提出之該契約書並有連帶保證人乙○○不實項登載，併註記為該部汽車設定動產擔保附條件買
    賣設定、動產抵押權之內容於登記資料內使公務員登載不實
    犯行部分，雖未據公訴人予以起訴（被告丙○○、戊○○就
    車號DU-7552 號汽車之詐欺取財犯行部分，起訴書已有敘及
    起訴，應係漏引法條），惟此部分與被告等被訴有罪部分各
    有連續犯及牽連犯之裁判上一罪關係，本院自得併予審理。
    被告丙○○、甲○○因迫於銷售業績壓力，而為上開犯行，
    且犯後均就車號3N-494 8號及DU-7552 號所積欠匯豐公司之
    款項部分全部清償完畢，業據匯豐公司代理人陳坤煋於本院
    陳述無訛（本院卷第185 頁），已竭盡所能以減少被害人之
    損失，足見其二人良心未泯，態度良好等情，認被告丙○○
    、甲○○之惡性及犯罪情狀，在客觀上顯足以引起一般之同
    情，若宣告處以偽造有價證券之法定最低度刑有期徒刑3 年
    ，猶嫌過苛，情輕法重，乃依現行刑法第59條之規定酌減其
    二人之刑。爰審酌被告丙○○、甲○○、戊○○等犯罪動機
    、目的、手段、素行、智識程度、生活狀況、犯罪後態度（
    被告戊○○犯後仍否認犯罪且未與匯豐公司、乙○○達成和
    解）等一切情狀，分別量處如主文，以示懲儆。又被告丙○○前未曾因故意犯罪受有期徒刑以上刑之宣告，有臺灣高等
    法院被告前案紀錄表1 件在卷可參，符合修正後之刑法第74
    條第1 項第1 款規定（參見最高法院95年5 月23日第8 次刑
    事庭會議決議），本院審酌被告丙○○偶因一時輕率失慮，
    致罹本罪，且經此偵、審程序及刑之宣告，自當知所警惕，
    信無再犯之虞，到庭公訴檢察官亦請求量刑給予自新機會，
    本院認被告所宣告之刑，以暫不執行為適當，爰依刑法第74
    條第1 項第1 款規定，併予宣告緩刑4 年，以啟自新。
五、偽造之「乙○○」印章壹枚，雖未扣案，並無證據證明已滅
    失，及另附表編號一、二、四、五所示之私文書上，偽造「
    乙○○」名義之印文、署押，均應依刑法第219 條之規定宣
    告沒收，如附表編號三、六所示本票，其中偽造「乙○○」
    為共同發票人部分應依刑法第205 條規定予以宣告沒收。
據上論斷，應依刑事訴訟法第299 條第1 項前段，刑法第2 條第
1 項前段、修正前刑法第28條、第56條、刑法第201 條、第216
條、第210 條、第214 條、第339 條第1 項、修正前刑法第55條
、刑法第59條、第74條第1 項第1 款、罰金罰鍰提高標準條例第
1 條前段、刑法施行法第1 條第1 項、第2 項前段、刑法第205
條、第219 條，判決如主文。
本案經檢察官陳國鳴到庭執行職務
中　　華　　民　　國　　96　　年　　8 　　月　　31　　日
　　　　　　　　　刑事第三庭審判長法  官    蔡明宏
                                  法  官    周明鴻
                                  法  官    高雅敏
以上正本證明與原本無異。
如不服本判決，應於判決送達後10日內，向本院提出上訴，上訴
書狀應敘述具體之理由。
                                  書記官    陳佳伶
中　　華　　民　　國　　96　　年　　8 　　月　　31　　日
附錄本案論罪科刑法條全文：
中華民國刑法第201條
（有價證券之偽造變造與行使罪）
意圖供行使之用，而偽造、變造公債票、公司股票或其他有價證
券者，處3 年以上10年以下有期徒刑，得併科3 千元以下罰金。
行使偽造、變造之公債票、公司股票或其他有價證券，或意圖供
行使之用，而收集或交付於人者，處1 年以上7 年以下有期徒刑
，得併科3 千元以下罰金。
中華民國刑法第216條
（行使偽造變造或登載不實之文書罪）
行使第 210 條至第 215 條之文書者，依偽造、變造文書或登載
不實事項或使登載不實事項之規定處斷。
中華民國刑法第210條
（偽造變造私文書罪）
偽造、變造私文書，足以生損害於公眾或他人者，處 5 年以下有
期徒刑。
中華民國刑法第214條
（使公務員登載不實罪）
明知為不實之事項，而使公務員登載於職務上所掌之公文書，足
以生損害於公眾或他人者，處3 年以下有期徒刑、拘役或5 百元
以下罰金。
中華民國刑法第339條
（普通詐欺罪）
意圖為自己或第三人不法之所有，以詐術使人將本人或第三人之
物交付者，處5 年以下有期徒刑、拘役或科或併科1 千元以下罰
金。
以前項方法得財產上不法之利益或使第三人得之者，亦同。
前二項之未遂犯罰之。
附表：
